臺灣嘉義地方法院交通事件裁定　　　　100年度交聲字第411號
原處分機關　交通部公路總局嘉義區監理所嘉義市監理站
異　議　人　李明龍
即受處分人
上列受處分人因違反道路交通管理處罰條例案件，對於交通部公
路總局嘉義區監理所嘉義市監理站民國100年3月11日所為之裁決
（嘉監義裁字第裁76-L00000000號裁決書），聲明異議，本院裁
定如下：
    主  文
異議駁回。
    理  由
一、原處分意旨略以：本件受處分人李明龍於民國100年3月1日
    23時29分許，騎乘車牌號碼107-BDF號重型機車，行經嘉義
    市○○路與保生街口為警欄檢，因拒絕接受酒精濃度測試檢
    定，為嘉義縣警察局民雄分局員警當場舉發，該站經查證違
    規屬實，於100年3月11日以嘉監義裁字第裁76-L00000000號
    裁決書，依道路交通管理處罰條例第35條第4項前段、第67
    條第2項規定，裁處罰鍰新臺幣（下同）60,000元，吊銷駕
    駛執照，3年內不得考領駕駛執照，逾期則依裁決書處罰主
    文裁處，於法並無不合等語。
二、本件異議意旨略稱：那晚我騎機車要去找朋友，有配合路檢
    ，員警查我身分證，知道我剛勒戒出來，要帶我回去驗尿，
    我才同意的，員警說在現場有跟我說要對我實施酒測，是說
    謊，員警後來不驗尿，反而要對我酒測，我認為員警要對我
    實施酒測，沒有正當理由，所以拒絕酒測云云。
三、經查：
  (一)按汽車駕駛人，駕駛汽車經測試檢定有酒精濃度超過規定標
    準情形者，處15,000元以上60,000元以下罰鍰，並當場移置
    保管該汽車及吊扣其駕駛執照1年；因而肇事致人受傷者，
    並吊扣其駕駛執照2年；致人重傷或死亡者，吊銷其駕駛執
    照，並不得再考領。汽車駕駛人拒絕接受第1項測試之檢定
    者，處60,000元罰鍰，並當場移置保管該汽車及吊銷該駕駛
    執照；如肇事致人重傷或死亡者，吊銷該駕駛執照，並不得
    再考領，道路交通管理處罰條例第35條第1項、第4項定有明
    文。又汽車駕駛人曾依同條例第35條第4項前段之規定吊銷
    駕駛執照者，3年內不得考領駕駛執照，道路交通管理處罰
    條例第67條第2項亦定有明文。
  (二)本件受處分人於100年3月1日23時29分許，騎乘車牌號碼107
    -BDF號重型機車，行經嘉義市○○路與保生街口為警欄檢，
    因拒絕接受酒精濃度測試檢定，為嘉義縣警察局民雄分局員
    警當場舉發等情，業據證人即員警黃俊強於本院調查時結證
    綦詳，復有舉發違反道路交通管理事件通知單、酒精濃度檢
    測單各1份附卷可稽，且受處分人進入派出所辦公室，員警
    詢問有無喝酒，受處分人說2、3個小時前有喝，員警說要實
    施酒測，受處分人說不是要採尿嗎，員警告知因為他承認喝
    酒，要酒測，先後詢問5次，受處分人站在旁邊抽菸，一直
    求情說可不可以不要酒測，時間約20分鐘，員警一再告知拒
    絕酒測的罰則，後來員警列印拒絕酒測單詢問是否要簽名，
    並開立舉發通知單等情，並經本院當庭勘驗錄影光碟屬實，
    製有勘驗筆錄1份在卷足考，足認受處分人確有上揭拒絕接
    受酒精濃度測試檢定之違規事實。
  (三)雖受處分人以上詞置辯，然對於為何攔檢受處分人實施酒精
    濃度測試檢定乙節，證人黃俊強於本院調查時結證稱：100
    年3月1日23時許，我們在民雄鄉○○路、保生街口執行巡邏
    路檢勤務，一般路檢沒有特定可疑對象，只要經過的人有可
    疑的情形就可以實施路檢，受處分人騎乘107-BDF號重機車
    ，當時騎車比較慢，看到我們好像有要閃避，被我們攔檢盤
    查。攔停時發現受處分人本身是毒品部分的治安顧慮人口，
    按照規定可以帶回驗尿，後來伊跟分局偵查隊聯絡過，受處
    分人已經有採尿過了，所以不予追究。我們懷疑受處分人有
    酒後駕車的嫌疑，因為他身上有酒味，而且在他的機車前置
    物座還插有1瓶酒，類似藥酒，受處分人有承認喝酒，說已
    經2、3個小時了，所以我們要對他實施酒測，當時他一直拒
    絕酒測，所以才帶回施測等語，受處分人於本院調查時亦供
    承於攔檢2、3個小時前有飲酒，是受處分人在公共場所騎乘
    機車，有車行緩慢之不正常駕駛行為，員警受處分人當場發
    現後，自得對受處分人予以攔檢實施交通稽查，且證人黃俊
    強攔檢後，聞到受處分人有明顯酒味，受處分人於騎乘機車
    前復有飲酒，有相當理由足認受處分人有因酒精濃度超過規
    定標準駕車之行為，而依道路交通管理處罰條例第35條第1
    項，欲以酒精濃度測定器對受處分人實施酒精濃度測試檢定
    ，已遵守比例原則，並未逾越必要程度，是員警既有正當之
    事實基礎，受處分人不能拒絕實施酒精濃度測試檢定。
  (四)就受處分人拒絕實施酒精濃度測試檢定乙節，證人黃俊強於
    本院調查時結證稱：我們有提供礦泉水，但是受處分人沒有
    漱口，也拒絕酒測，有告以拒絕酒測的規定，但是他還是不
    願意測，依法舉發拒絕酒測等語，此亦為受處分人於本院調
    查時所供承，並有上揭勘驗筆錄1份附卷可考，足見員警一
    再詢問受處分人是否接受實施酒精濃度測試檢定，並告知拒
    絕接受酒精濃度測試檢定之處罰，受處分人於員警攔檢20分
    鐘及提供礦泉水後，仍拒絕接受實施酒精濃度測試檢定，證
    人員警依規定當場舉發，於法並無不合。
  (五)按交通員警製單舉發違反道路交通管理處罰條例所列之違規
    行為，係公務員基於職務上權力，依法就特定之具體事件所
    為具公法上效果之單方行政行為，基於公務員為公法上行為
    具有公信力之原則，該行政處分當可被推定為真正，本此公
    信原則，立法者乃賦予行政機關制定違反道路交通事件統一
    裁罰標準及處理細則，使執勤員警得當機處分以達其維護交
    通秩序、安全之行政目的。本件證人黃俊強於本院調查時之
    證述，核與錄影光碟之內容相符，是證人黃俊強之證述應堪
    採信，其無設詞攀誣受處分人。本院經查亦無任何證據足資
    證明執勤員警有捏造事實、違法取締之情事，則執勤員警本
    其維護交通秩序、安全職責所為之當場舉發，自應受到合法
    、正確之推定。
  (六)受處分人上揭拒絕接受酒精濃度測試檢定之違規事實，既堪
    認定，則原處分機關依道路交通管理處罰條例第35條第4項
    前段、第67條第2項，裁處受處分人罰鍰60,000元，並吊銷
    駕駛執照，3年內不得考領駕駛執照之處分，逾期則依裁決
    書處罰主文規定處罰，核無違誤，受處分人之異議為無理由
    ，應予駁回。
四、據上論斷，應依道路交通管理處罰條例第87條第2項，道路
    交通案件處理辦法第18條，裁定如主文。
中    華    民    國   100    年    3     月    28    日
                    交通法庭  法  官  卓春慧
上列正本證明與原本無異。
如不服本裁定，應於裁定送達後5日內向本院提出抗告狀（應附
繕本）。
中    華    民    國   100    年    3     月    28    日
                              書記官  李玫娜